臺灣士林地方法院民事判決　　　　　　　　100年度訴字第2號
原　　　告　許惠瑩
被　　　告　高朝宗
訴訟代理人　吳姿璉律師
上列當事人間損害賠償事件，本院於民國100 年5 月30日言詞辯
論終結，判決如下：
    主      文
被告應給付原告新臺幣肆萬元及自民國九十九年十一月十六日起
至清償日止，按週年利率百分之五計算之利息。
原告其餘之訴駁回。
訴訟費用由被告負擔七十二分之一，餘由原告負擔。
本判決第一項得假執行。但被告如以新臺幣肆萬元為原告預借擔
保，得免為假執行。
    事實及理由
一、按訴狀送達後，原告不得將原訴變更或追加他訴，但減縮應
    受判決事項之聲明者，不在此限，民事訴訟法第255 條第1
    項第3 款定有明文。查原告原起訴請求被告應給付原告新臺
    幣( 下同)310萬元，復於本院審理期間，更改為請求被告應
    給付原告288 萬3246元，及自起訴狀繕本送達翌日起至清償
    日止，按週年利率百分之5 計算之利息，核其所為係減縮應
    受判決事項之聲明，依前開說明，自應准許。
二、原告起訴主張：被告係原告之前夫，原告於民國98年12月2
    日上午11時許，回新北市淡水區○○○路○ 段161 巷11弄2
    號被告住處，欲取回私人衣物時，發現其放置於臥室內之物
    品均遭清除，原告隨即起出相機欲拍照存證，並質問被告其
    物品現於何處時，詎被告竟出手擋下相機，並與原告拉扯，
    復將原告推至門外，致原告受有後腦頭皮、雙側手指、肩、
    背及手臂多處瘀腫擦傷及第一腰椎壓迫性骨折併發椎管窄化
    之傷害，爰依侵權行為請求被告賠償醫療費用3246元(99 年
    2 月22日起至100 年1 月21日止之門診費用；原證28) ，出
    院後6 個月之看護費用36萬元( 每日2000元計算) ，就診交
    通費2 萬元(99 年1 月4 日至99年12月22日就診之計程車費
    ；原證23) ，非財產上之損害50萬元，勞動能力減少之損失
    20 0萬元( 無法重執呼吸治療師之工作損失) ，合計288 萬
    3246元等語，並聲明：被告應給付原告288 萬3246元及自起
    訴狀繕本送達翌日起至清償日止，按週年利率百分之5 計算
    之利息。
三、被告則以：就其傷害行為，致原告受有後腦頭皮、雙側手指
    、肩、背及手臂多處瘀腫擦傷等傷害不爭執，惟否認原告因
    被告前開行為受有第一腰椎壓迫性骨折併發椎管窄化之傷害
    馬偕醫院98年12月3 日之診斷證明書記載之傷勢，僅有擦傷
    及挫傷，並無任何骨折之傷勢，且馬偕醫院就前開傷勢業已
    會診骨科，實難想像馬偕醫院無法診斷出患者骨折傷勢，原
    告係於98年12月3 日方接受亞東醫院之治療，該日距離原告
    主張發生家暴之12月2 日已事隔2 日，況原告約於78年間曾
    自學校校舍摔下致脊椎及腳部受傷，96年復車禍住院，該傷
    勢是否為其舊傷，亦非無可疑。再者，本件相關之刑事案件
    ，業已認定腰椎之傷害，非本件被告所造成，且經本院函詢
    原告於馬偕及亞東醫院就診之情形，馬偕醫院函覆原告當時
    之傷勢僅為背部挫傷，且經普通X 光檢查正常，而亞東醫院
    則函覆，原告於98年12月3 日就診之傷勢為後枕頭皮瘀腫擦
    傷、雙側手指多處表淺擦傷、肩及雙上臂多處瘀腫擦傷等傷
    勢，且原告第一腰椎壓迫性骨折是舊傷，是足認原告腰椎之
    傷害，與被告無涉。衡情挫傷、擦傷不數日即可痊癒，原告
    所受傷勢應早已復原，應不致無法自理生活，無法工作，是
    原告請求看護費36萬元、交通費2 萬元、勞動力減少損失20
    0 萬元、醫療費用3246元及非財產上之損害50萬元，均為無
    理由等語置辯。並聲明：原告之訴駁回；如受不利益之判決
    ，願借擔保請准宣告免為假執行。
四、兩造不爭執之事實：
    被告高朝宗係原告許惠瑩之前夫，原告於98年12月2 日上午
    11時許，回新北市淡水區○○○路○ 段161 巷11弄2 號被告
    住處，欲取回私人衣物時，發現其放置於臥室內之物品均遭
    清除，原告隨即起出相機欲拍照存證，並質問被告其物品現
    於何處時，詎被告竟出手擋下相機，並與原告拉扯，復將原
    告推至門外，致原告受有後腦頭皮、雙側手指、肩、背及手
    臂多處瘀腫擦傷等傷害。
五、本件經本院依民事訴訟法第271 條之1 準用同法第270 條之
    1 第1 項第3 款之規定，整理並協議簡化爭點如下：
    原告除受有前開傷勢外，是否尚有受第一腰椎壓迫性骨折併
    發椎管窄化之傷害？原告依侵權行為，請求被告給付288 萬
    3246 元及遲延利息有無理由？
六、本院得心證之理由：
(一)、原告於98年12月2 目上午11時許，回新北市淡水區○○○路
    ○ 段161 巷11弄2 號被告住處，欲取回私人衣物時，發現其
    放置於臥室內之物品均遭清除，原告隨即起出相機欲拍照存
    證，並質問被告其物品現於何處時，被告竟出手擋下相機，
    並與原告拉扯，復將原告推至門外，致原告受有後腦頭皮、
    雙側手指、肩、背及手臂多處瘀腫擦傷等情，為兩造所不爭
    ，應可認定。按因故意或過失，不法侵害他人之權利者，負
    損害賠償責任，民法第184 條第1 項前段定有明文。被告竟
    因故意傷害原告，致其受有前開之傷害，自應依前開之規定
    ，對原告負損害賠償責任。
(二)、原告另主張，被告前開之行為，亦造成其受有第一腰椎壓迫
    性骨折併發椎管窄化之傷害。然為被告否認。按當事人主張
    有利於己之事實者，就其事實有舉證之責任，民事訴訟法第
    277 條定有明文。又按主張法律關係存在之當事人，須就該
    法律關係發生所須之特別要件，負舉證責任（最高法院48年
    台上字第824 號判例意旨參照）。而負舉證責任之當事人，
    須證明至使法院就該待證事實獲得確實之心證，始盡其證明
    之責任，苟應負舉證責任之當事人，不能舉證，以證實其主
    張之事實為真實，即應受不利之認定。是依前開說明，原告
    即應就被告前開行為確造成其受有第一腰椎壓迫性骨折併發
    椎管窄化傷害之事實，負舉證之責。原告雖提出亞東紀念醫
    98年12月27日之診斷證明書1 紙為證（本院卷第57頁），其
    上記載：「診斷：…4.第一腰椎壓迫性骨折併發椎管窄化；
    醫囑：1.98 /12/03 由淡水馬偕醫院急診轉入本院急診，98
    /12/4 辦理住院；病患自述遭先生重摔，背部疼痛；於本院
    接受X 光及核磁檢查發現脊椎椎管因外力致窄化加重併神經
    壓迫情況加劇；恐有需開刀之虞，需嚴密持續觀察。」等語
    ，惟原告第1 時間至淡水馬偕醫院急診並開立家庭暴力事件
    驗傷診斷書，僅記載原告受有後腦頭皮瘀腫挫傷、背挫傷，
    兩側手指多處表淺損傷擦傷，肩及雙上臂之多處瘀腫擦傷等
    傷勢，並無提及原告受有第一腰椎壓迫性骨折併發椎管窄化
    之傷勢，此有馬偕紀念醫院淡水分院98年12月3 日乙種診斷
    證明書及馬偕紀念醫院受理家庭暴力事件驗傷診斷書在卷可
    參( 本院卷第39頁、51頁) 。是以，原告是否曾因被告前開
    行為，而受有第一腰椎壓迫性骨折併發椎管窄化之傷害即非
    無疑。復經本院檢附亞東紀念醫院98年12月27日之診斷證明
    書，函詢亞東紀念醫院請其說明原告於98年12月3 日至該院
    就診時之傷勢為何？…該院98年12月27日( 函稿誤載為99年
    1 月4 日) 之診斷證明書記載原告之診斷為「第一腰椎壓迫
    性骨折併發椎管窄化」究為舊傷或新傷？請詳述之。其回覆
    稱：「病患98年12月3 日至本院就診之傷勢，後枕頭皮瘀腫
    擦傷、雙側手指多處表淺擦傷、肩及雙上臂多處瘀腫擦傷；
    …；第一腰椎壓迫性骨折是舊傷。」等語，此有亞東紀念醫
    為100 年4 月22日亞醫歷字第1006410225號函在卷可憑( 本
    院卷第131 頁) 。是經本院檢附前開原告所提出之診斷證明
    書供該亞東紀念醫院參酌，亞東紀念醫院前開回函，仍未提
    及原告於98年12月3 日就診時，受有第一腰椎壓迫性骨折之
    傷勢，復說明前開傷勢為舊傷。再參酌，本院函詢馬偕醫院
    ，請其說明原告至該院就診之傷勢為何？…當日「會診骨科
    及神經外科建議轉到原就診之亞東醫院作後續治療」( 按診
    斷證明書之記載) 之原因為何？其函覆稱：「病人許惠瑩君
    于98年12月2 日至淡水急診，當時有背部挫傷情況，普通X
    光檢查正常，有手術矯正之過去史及金屬置放物，在會診神
    外及骨科並無建議作進一步背部檢查並轉送病人至原手術醫
    院」等語，此亦有馬偕紀念醫院100 年4 月29日馬院急字第
    1000001658號函在卷可佐( 本院卷第134 頁) 。承上可知，
    原告於馬偕醫院就診時，背部經X 光檢查正常，經會診骨科
    及神經外科，亦無建議作進一步檢查，因原告曾有手術矯正
    之過去史及金屬置放物，故轉送原告至原手術醫院。準此，
    依原告提出之亞東紀念醫院之診斷書，顯與亞東紀念醫院10
    0 年4 月22日亞醫歷字第1006410225號函所載有所出入，復
    參酌馬偕紀念醫院淡水分院98年12月3 日乙種診斷證明書與
    馬偕紀念醫院受理家庭暴力事件驗傷診斷書，及馬偕紀念醫
    院前開100 年4 月29日馬院急字第1000001658號函等書證，
    尚難使本院形成被告前開傷害行為，確有造成原告受有第一
    腰椎壓迫性骨折併發椎管窄化傷害之確定心證。原告既無法
    證明前開事實，揆諸前開說明，自應為原告不利之認定。
(三)、原告請求被告賠償醫療費用3246元、看護費36萬元、就診交
    通費用2 萬元、勞動能力減少損失200 萬元云云，惟依原告
    提出之醫療費用收據及計程車收據以觀( 本院卷第112 至11
    6 頁，131 頁、132 頁) ，原告就診之科別為神經內科或復
    健科，醫療收據就診之時間，距98年12月2 日事發之日最近
    之時間為99年2 月22日，計程車資最近之時間為99年1 月4
    日，距事發之日均已逾1 個月之久，再參酌原告所受之傷勢
    均為表淺性之傷勢，衡情當1 、2 個星期即可復原，是難認
    原告前開主張之醫療費用3246元及計程車資2 萬元係因原告
    前開傷害所支出。另原告所受之前開傷勢，均係表淺性之傷
    害，情狀輕微，衡情亦當非無法自理生活，而有僱用看護以
    照護日常生活之必要，亦無因此減少其勞動能力之可能。是
    原告前開請求，均無可採。
(四)、按不法侵害他人之身體、健康、名譽、自由、信用、隱私、
    貞操，或不法侵害其他人格法益而情節重大者，被害人雖非
    財產上之損害，亦得請求賠償相當之金額，民法第195 條第
    1 項前段明文規定。查本件被告因前開傷害行為而有侵害原
    告身體、健康一事，業如前述。是以，本件原告依民法第19
    5 條第1 項前段之規定，請求被告賠償其非財產上損害，即
    屬有據。復按非財產上之損害，其核給之標準固與財產上損
    害之計算不同，然非不可斟酌雙方身分資力與加害程度，及
    其他各種情形核定相當之數額，最高法院51年台上字第223
    號判例意旨足資參照。本院審酌原告大專畢業，原係從事護
    理工作，因97年間遭遇職災，現仍領取勞工局之補助中；被
    告大專畢業，名下無不動產，現正留職停薪中，業據原、被
    告陳述在卷，並有稅務電子閘門財產所得調件明細表在卷可
    佐，以及原告受傷之情形，與被告傷害行為之惡性等一切情
    況，認為原告請求被告賠償4 萬元非財產上之損害賠償，應
    屬適當。逾此部分之請求，即無理由。
(五)、綜上所述，原告依侵權行為請求被告給付4 萬元，為有理由
    ，逾此部分之請求即為無理由，應予駁回。
七、本件所命給付之金額未逾50萬元，就原告勝訴部分，應依職
    權宣告假執行，而被告陳明願供擔保請准宣告免為假執行，
    核無不合，爰酌定相當擔保金額准許之。
八、本件判決基礎已臻明確，兩造其餘之攻擊防禦方法及訴訟資
    料經本院斟酌後，核與判決不生影響，無一一論述之必要，
    併予敘明。
九、據上論結，本件原告之訴為一部有理由，一部無理由，依民
    事訴訟法第79條、第389 第1 項第5 款、第392 條第2 項，
    判決如主文。
中    華    民    國   100    年    6     月    15    日
                民事第二庭  法  官  劉逸成
以上正本係照原本作成。
如對本判決上訴須於判決送達後 20 日內向本院提出上訴狀。如
委任律師提起上訴者，應一併繳納上訴審裁判費，否則本院得不
命補正逕行駁回上訴。
中    華    民    國  100     年    6     月    21    日
                            書記官  李宜蓁